臺灣高等法院臺南分院民事判決 
110年度家上易字第13號
上  訴  人  張昆保  
訴訟代理人  王仁聰律師
            田崧甫律師
上  訴  人  張景淑  
被上訴人    張義雄  
訴訟代理人  沈聖瀚律師
上列當事人間請求分割遺產事件，上訴人對於中華民國110年10
月12日臺灣臺南地方法院第一審判決（110年度家繼訴字第40號
），提起上訴，本院判決如下：
      主  文
原判決關於分割被繼承人張陳金滄遺產部分及訴訟費用（確定部
分除外）之裁判均廢棄。
上廢棄部分，被上訴人在第一審之訴駁回。
第一審（確定部分除外）、第二審訴訟費用由被上訴人負擔。
    事實及理由
一、按訴訟標的對於共同訴訟之各人必須合一確定者，如共同訴
    訟人中一人之行為有利益於共同訴訟人者，其效力及於全體
    ，此參民事訴訟法第56條第1項第1款即明。查分割遺產之訴
    訟為固有必要共同訴訟，其訴訟標的對於共同訴訟之各人必
    須合一確定，而提起上訴從形式上觀之，係有利於其他同造
    共同訴訟人之行為，是上訴人中之數人提起上訴，依前揭規
    定，其效力及於同造之其他當事人，本件原審判決後，原審
    被告雖僅由張昆保提起上訴，惟其效力仍及於同造之張景淑
    ，爰併列為上訴人予以裁判，合先敘明。
二、被上訴人主張：被繼承人張陳金滄於民國104年4月2日死亡
    ，兩造為張陳金滄之繼承人，伊為張陳金滄之配偶，上訴人
    則為張陳金滄之子女，伊與張陳金滄婚姻期間未約定夫妻財
    產制，應以法定財產制為夫妻財產制，爰依夫妻剩餘財產差
    額分配之規定，主張於遺產分割訴訟中，先由張陳金滄之遺
    產扣除夫妻剩餘財產差額，歸由伊取得新臺幣（下同）200
    萬元後，再由兩造依法定應繼分比例分配等語。原審就張陳
    金滄遺產分割部分為伊勝訴之判決，尚無不合。並聲明：上
    訴駁回（原判決駁回夫妻剩餘財產差額請求部分，未據被上
    訴人聲明不服，不在本院審理範圍）。
三、上訴人則以：
(一)張昆保：訴外人張蘇愛勤於張陳金滄死亡前，尚積欠張陳金
    滄新臺幣（下同）30萬元，此30萬元之債權屬於遺產之範圍
    ，應將該30萬元列入本件遺產之分割標的。另伊於張陳金滄
    生前及死亡後，替其支付整理房間、醫療費用434,700元以
    及喪葬費用570,680元，共計1,005,380元，此應由遺產支付
    。又被上訴人業已死亡，上訴人為其繼承人，應駁回被上訴
    人之訴等語，資為抗辯。並聲明：（一）原判決不利於伊部
    分廢棄。（二）上廢棄部分，被上訴人在第一審之訴駁回。
(二)張景淑：於本院未提出任何書狀作何聲明或陳述。僅於原審
    狀稱同意被上訴人之分割方案。 
四、本院之判斷：　　
(一)按原告之訴，原告或被告無當事人能力、起訴不合程式或不
    備其他要件，如不能補正者，法院應以裁定駁回之。此有民
    事訴訟法第249條第1項第3、6款可參。而訴訟如已欠缺對立
    之兩造，訴訟當然為終結，惟訴訟如已有下級審之實體判決
    ，上級法院如不以裁判就當事人能力欠缺之不合法情形，而
    駁回原告之訴，則下級審之判決是否仍存在，即非無疑，上
    級審自應以原告之訴欠缺訴訟要件而駁回為宜，先予敘明。
(二)查被上訴人於原審起訴主張，張陳金滄於104年4月2日死亡
    ，兩造為張陳金滄之繼承人，其為張陳金滄之配偶，上訴人
    則為張陳金滄之子女，爰請求為遺產之分割等語。原審判決
    兩造公同共有張陳金滄所留如原判決附表1所示之遺產，依
    該附表所示方式分割。然被上訴人於本院訴訟繫屬中死亡，
    其唯一繼承人為本件之上訴人，有繼承系統表及户籍資料可
    參（本院卷第103至111頁），故本件兩造當事人相同，已欠
    缺對立之兩造，且屬無從補正，依前揭說明，自應駁回被上
    訴人之訴。且參諸民事訴訟法第249條第2項規定，得不經言
    詞辯論，逕以判決駁回。
五、從而，被上訴人請求分割被繼承人張陳金滄遺產部分，為不
    合法，應予駁回。原審就此部分為上訴人敗訴之判決，尚有
    未洽，上訴意旨指摘原判決此部分為不當，求予廢棄改判，
    為有理由，爰由本院改判如主文第2項所示。
六、據上論結，本件上訴為有理由，依民事訴訟法第450條、第7
    8條，判決如主文。
中　　華　　民　　國　　111 　年　　6 　　月　　8 　　日
                    家事法庭  審判長法  官  吳上康

                                    法  官  林育幟

                                    法  官  黃義成
上為正本係照原本作成。
不得上訴。
中　　華　　民　　國　　111 　年　　6 　　月　　8 　　日

                                   書記官   翁倩玉